【裁判字號】    89,易,3913
【裁判日期】    891115
【裁判案由】    竊盜
【裁判全文】
臺灣高雄地方法院刑事裁定                        八十九年度易字第三九一三號
    聲  請  人  臺灣高雄地方法院檢察署檢察官
    被      告  戴文恭
    右  一  人
    選任辯護人  邱文
    被      告  盧文峰
    右  一  人
    選任辯護人 吳賢明律師
右列被告因聲請羈押案件，經聲請人聲請羈押，本院裁定如左：
  主  文
聲請駁回。
戴文恭交保拾伍萬元。
盧文峰交保拾萬元。
  理  由
一、聲請意旨略以：被告戴文恭與陳龍洲等警員於八十七年八月下旬三次，其中有一
    次帶黃燕珍至被告盧文峰住處，教唆崔立中、黃燕珍賣賓士車，得款一百七十萬
    元，將其中一百七十萬元交予盧文峰服務處綽號「小劉」之男子。被告盧文峰向
    黃燕珍詐稱：其中十萬元交予林慶宗檢察官打點，嗣後由林志隆交出二把槍給被
    告盧文峰，在盧宅轉交被告戴文恭警員帶黃燕珍至杉林老家取槍（事先已將槍放
    在黃宅）。因認被告戴文恭、盧文峰二人涉有貪瀆犯行，依刑事訴訟法第一百零
    一條第一項第三款之理由聲請羈押。
二、聲請人認被告二人應予羈押，無非以黃燕珍、崔立中、崔執中、林志隆在本院審
    理崔立中持有槍械案中之陳述相符，且當天至盧宅之員警鄭慶昌、陳榮洲、楊玉
    清三人關於是否有至盧文峰住處供述不一致，戴文恭前後供述亦有未符為其論據
    。惟按刑事訴訟法第一百零一條第一項第三款所規定所犯死刑、無期徒刑或最輕
    本刑為五年以上有期徒刑之罪之羈押理由，目的原在於確保刑之執行（「檢察官
    命羈押被告，如何符合刑事訟法第七十六條、第一百零一條法定羈押要件之參考
    資料」收錄於法務部公報第一五一期）。苟尚未有客觀證據顯示被告有可能涉及
    相關之罪嫌，不能逕揣度案情，而認被告涉有相關犯行，否則將有以羈押為手段
    取得供述之虞。又羈押須以非予羈押顯難進行偵查為要件，是若偵查之進行，並
    無須以羈押為達成確保證據存在的惟一手段，則尚不能逕認有羈押之必要。
三、經查：本件係因本院審理崔立中持槍案（本院八十八年度訴字第一五八七號），
    經黃燕珍及崔立中於審理中供述：本件係因警方借提伊與崔立中出來，恐嚇伊二
    人，要伊二人交出槍來，後警員將伊二人帶到被告羅文峰住處，由羅文峰叫伊二
    人拿錢買槍，羅文峰將槍拿出，但伊二人沒錢，警員要伊二人將警方所扣車牌號
    碼為ＹＰ─八八六六號賓士牌自小客車賣掉，以做為買槍之代價，後警方果將賓
    士車交予崔立中之弟崔執中賣得一百七十五萬元等語，因認被告戴文恭可能以「
    栽槍」之方式，入崔立中、黃燕珍於罪，而告發臺灣高雄地方法院檢察署檢察官
    偵查。後於偵查中黃燕珍復供述：被告盧文峰表示其中之五十萬元要向檢察官打
    點，另五十萬元要付給戴文恭等每名警員十萬元，剩餘四十萬元交崔執中幫伊二
    人保管，惟後盧文峰並未交給崔執中等語，認被告二人並涉犯貪瀆、持有非法槍
    械等罪嫌。然警方之搜得槍枝是依合法程序，由檢察官發交黃燕珍二人至黃燕珍
    老家高雄縣杉林鄉○○路一三八號的二樓鐵皮屋紙箱內搜出手槍二把、子彈三發
    、彈匣二個，若無積極之證據，尚不能單純以被告在審理中抗辯之詞及相關證人
    崔執中、林志隆之證詞即逕認另有隱情。又本案事實之成立須警方違法將所扣賓
    士車私下交予崔執中賣得金錢始有合理之懷疑，則在程序上是誰決定將賓士車歸
    還？為何如此決定？崔執中賣車後如何將錢交予被告盧文峰？雙方如何在第一次
    決定賣車後，再為協議就賣得價額議定買槍之價碼及分送賄款？當時相關員警是
    否確有資金不正常之情形？資金是否有確切之流向？俱未有明確之跡證，難以做
    為合理推估案情之基準。況縱使被告二人有「栽槍」詐財之犯嫌，本件調查程序
    上之缺失及資金流向，均能從相關之處理人員、文件、報表中查得，均無非予羈
    押始能進行偵查之必要。是本件尚不能逕以警方在查證槍枝上的時間點怡與黃燕
    珍、崔立中所供述之時間相符，即能為被告二人所犯係五年以上有期徒刑之罪嫌
    認定。此外本件其他曾至被告盧文峰住處之員警鄭慶昌、陳榮洲、楊玉清均經聲
    請人訊問後，未為羈押之聲請，參以黃燕珍前開供述，該三名員警亦應有相同之
    罪嫌，今未經聲請羈押，亦應認已無證據勾串或湮滅證據之虞。此外本件查無其
    他足資羈押之原因，本院爰認被告之犯嫌尚無具體之證據足資認定，且後續之調
    查亦無非予羈押難以進行偵查之必要，認檢察官之聲請尚無理由，應予駁回。並
    依職權斟酌案內一切情節、被告之身分、資產等一切情狀，諭知被告戴文恭交保
    新臺幣（下同）十五萬元，被告盧文峰交保十萬元。
四、依刑事訴訟法第一百零一條之二條之規定，裁定如主文。
中      華      民      國    八十九    年     十一     月     十五     日
                                    臺灣高雄地方法院刑事第三庭
                                        法  官  古振暉
如不服本裁定，應於送達後五日內，向本院提出抗告狀。


司法院資訊處製作；財團法人民間司法改革基金會備份。
